【裁判字號】    95,上易,6
【裁判日期】    950331
【裁判案由】    家暴傷害
【裁判全文】
臺灣高等法院刑事判決                   95年度上易字第6號
上  訴  人  臺灣新竹地方法院檢察署檢察官
被      告  乙○○
被      告  戊○○
                      2
被      告  丙○○
上列三人共同
選任辯護人  傅文民律師
被      告  丁○○  男  71歲（民國○○年○月○○日生）
                    身分證統一編號：Ｚ000000000號
                    住新竹縣新埔鎮○○路○段106巷236號
選任辯護人 陳生全律師
被      告  己○○  男  44歲（民國○○年○月○○日生）
                    身分證統一編號：Ｚ000000000號
                    住台北市南港區○○○路○段86巷27弄10
                      號4樓
上列上訴人因被告傷害案件，不服臺灣新竹地方法院93年度易字
第57號，中華民國九十四年十月七日第一審判決（起訴案號：臺
灣新竹地方法院檢察署91年度偵字第2926號），提起上訴，本院
判決如下：
    主  文
原判決關於乙○○被訴九十年八月一日傷害甲○○○部分及丁○○、丙○○部分均撤銷。
乙○○傷害人之身體，處罰金壹千元，如易服勞役，以參百元折
算壹日。
丁○○傷害人之身體，處罰金壹千元，如易服勞役，以參百元折
算壹日。
丙○○傷害人之身體，處罰金壹千元，如易服勞役，以參百元折
算壹日。
檢察官其他上訴駁回。
    事  實
一、乙○○係丁○○與甲○○○之長媳，因與其夫林鴻森感情失
    和，於民國九十年七月底離家，旋於九十年八月一日下午三
    時三十分許，乙○○返回原所住之新竹縣新埔鎮○○路○段
    一Ｏ六巷二三六號處所，欲將其子林均恩帶走，惟遭住於該
    處之丁○○與甲○○○二人阻擋，並強欲將乙○○所抱之林
    均恩搶下，乙○○竟基於傷害之犯意，為阻止甲○○○之舉
    動，強行拉扯甲○○○之左手，致使甲○○○之左手第四小
    指撕裂傷及大拇指挫傷。
二、乙○○於九十年八月一日未能順利帶走其子林均恩，惟因思
    子心切，復於九十年十月五日下午三時許，偕同胞兄戊○○
    、胞妹丙○○及戊○○之友己○○，前往上開住處欲探視兒
    子林均恩及女兒林均晏，於到達時乙○○即行進入該住處，
    惟遭丁○○阻止，丁○○並即以左手抓住乙○○之左手腕，
    右手抓住乙○○之左上臂處，強行將乙○○往外推，而丁○○明知該住處大門左邊門扇未打開，其強行將乙○○往外推
    有因而使乙○○撞及該門扇之虞，詎丁○○仍基於傷害之犯
    意，強行將乙○○往外推，致使乙○○右膝撞及該左邊之門
    扇，受有右膝及上肢多處挫傷、下背挫傷之傷害。適甲○○○見乙○○遭丁○○推出門外，隨即站在門前阻止乙○○再
    行進入，雖經戊○○、乙○○、丙○○及己○○四人要求讓
    乙○○入內探視子女，惟仍遭拒絕，丙○○因而基於傷害之
    犯意出手推打甲○○○之胸部，致使甲○○○受有胸部挫傷
    之傷害。
三、案經甲○○○、乙○○訴由新竹縣警察局新埔分局移請台灣
    新竹地方法院檢察署檢察官偵查起訴。
    理  由
一、訊據被告乙○○供承有於上揭時地因欲帶走林均恩而與告訴
    人甲○○○發生爭執之事實，惟矢口否認有傷害告訴人甲○○○之犯行，辯稱：伊抱著小孩要出去，甲○○○要把小孩
    搶回去，一直拉住伊，而伊一直抱著小孩，並不知甲○○○
    的手指如何受傷的云云，然查被告乙○○因故離家後，嗣於
    上開時間返家欲帶走其子林均恩時，告訴人甲○○○出面阻
    止，其左手第四小指及大拇指因而受有上述傷害等情，業據
    告訴人甲○○○指訴綦詳在卷，至告訴人甲○○○就其如何
    於上揭時地遭傷害之情節，雖先後供述有不一，甚且非無誇
    大其詞，惟就其係為阻止被告乙○○抱走兒子林均恩致受傷
    乙節，則供述如一，而查被告乙○○因故離家出走後，復返
    家欲帶走其子林均恩，告訴人甲○○○見狀出面阻止，並欲
    搶下被告乙○○所抱之林均恩，而依被告乙○○所述其當時
    緊抱著林均恩，惟告訴人甲○○○則強欲搶下林均恩，因而
    雙方自必發生拉扯，而被告乙○○為期得以帶走林均恩，衡
    情自必強行排除緊抓住其之告訴人甲○○○，告訴人甲○○○之左手自有因而受上述傷害之可能，而告訴人甲○○○左
    手之第四小指及大拇指確受有上述傷害，有東元綜合醫院九
    十年八月一日出具之診斷證明書影本乙份在卷可憑，足見告
    訴人甲○○○所受此傷害顯係被告乙○○為強行排除告訴人
    甲○○○阻擋其抱走林均恩所致，是被告乙○○所辯並無此
    部分傷害告訴人甲○○○之犯行，要屬卸責之詞，不足採信
    ，事證明確，被告乙○○此部分傷害犯行，洵堪認定。
二、訊據被告丁○○矢口否認有上揭傷害告訴人乙○○之犯行，
    辯稱：當天伊身體不舒服，一直在屋內，而伊太太回來後，
    伊就將門關上，並無將乙○○往外推之情云云，惟查告訴人
    乙○○如何於上揭時地返回住處欲探視子女林均恩及林均晏
    時，遭被告丁○○以左手抓住其左手腕及以右手抓住其左上
    臂處，強行將其往外推，致使其右膝撞及該住處大門左邊之
    門扇，因而受有右膝及上肢多處挫傷、下背挫傷之傷害等情
    ，業據告訴人乙○○指訴甚詳在卷，並有告訴人受有上述傷
    害之馬偕紀念醫院出具之診斷證明書影本乙紙在卷可稽，而
    當時在場之證人丙○○及己○○於偵查時及原審法院審理時
    並均證稱：乙○○進入屋內，丁○○將乙○○往外推，而乙○○被往外推時有撞及門等語（見偵字第二九二六號卷第五
    六、五七頁、原審卷 (一) 第二六六頁），而查告訴人乙○○於九十年八月一日下午前往上開住處欲抱走其子林均恩，
    而與被告丁○○及其妻甲○○○發生爭執，致未能如願，嗣
    於同年十月五日，告訴人復再行前往上開住處欲探視子女，
    衡情於告訴人進入屋內時，當時在屋內之被告丁○○為防告
    訴人乙○○自屋內將其子女帶走，必當出面阻止，並將告訴
    人乙○○趕出屋外，否則告訴人既已進入其屋內為探視其子
    女，而在尚未見到其子女前，又豈有即行離開屋內之理，是
    被告所辯當時並無將告訴人乙○○往外推云云，殊非事實，
    而查依告訴人乙○○所述該住處大門有兩扇，左邊的門扇沒
    開，並有現場大門照片可參（見偵字第二九二六號卷第八九
    至九一頁），則該大門既有一門扇未開，其可供通行之空間
    自必較為狹窄，茲被告丁○○以左手抓住告訴人乙○○左手
    腕及以右手抓住告訴人乙○○左上臂處，強行往外推，並告
    訴人乙○○因抗拒而強力掙扎，則被告丁○○將可預見其將
    告訴人乙○○強行往外推時有因而使之撞及門扇之可能，詎
    被告丁○○竟仍執意為之，致告訴人乙○○右膝因而撞及門
    扇受有上述傷害，其所為與告訴人乙○○之受傷自有因果關
    係，是被告丁○○傷害告訴人乙○○之犯行，事證明確，洵
    堪認定。
三、訊據被告丙○○供承有於上揭時間偕同其胞姊乙○○前往上
    開地點欲探視乙○○子女之事實，惟否認有傷害告訴人甲○○○之犯行，辯稱：當日只有與甲○○○發生言語上爭執而
    已，伊並未出手打甲○○○云云，惟查告訴人甲○○○如何
    於上揭時地為阻止被告丙○○等人進入屋內，而遭被告丙○○出手搥打胸部，因而受有胸部挫傷之傷害等情，業據告訴
    人甲○○○指訴甚詳在卷，並有告訴人甲○○○受有上述傷
    害之東元綜合醫院出具之診斷證明書影本乙紙在卷可憑，而
    告訴人甲○○○並於九十年十月五日即前往該東元綜合醫院
    診療時，並即向醫師陳述係遭乙○○之妹傷害所致，有該醫
    院九十一年十一月四日九一東秘總字第二Ｏ三七號函及檢附
    之病歷表影本乙份在卷可參，而當時在場之證人丁○○於原
    審法院審理時亦證稱：丙○○有用拳頭打伊太太云云（見原
    審卷 (一) 第二二Ｏ頁背面），而查被告丙○○偕同乙○○
    前往上揭時地欲探視乙○○之子女，惟乙○○竟遭丁○○推
    出門外，旋告訴人甲○○○即站在門前阻止乙○○等人再行
    進入屋內，並將大門關閉及報警前往處理，惟乙○○等人仍
    欲進入屋內以便探視子女，而依被告丙○○所述，雙方因而
    發生爭執，則在一方強行阻止，而另一方強力欲行進入屋內
    ，衡情當必因而有所拉扯，而告訴人甲○○○胸部若非於此
    際確因遭被告丙○○搥打，當無因而受有上述傷害並即前往
    醫院診治之理，是被告丙○○所辯僅係與甲○○○發生言語
    上衝突，而未出手打甲○○○云云，要屬圖卸刑責之詞，不
    足採信，事證明確，被告丙○○此部分傷害犯行，應堪認定
    。
四、核被告乙○○、丁○○及丙○○所為，均係犯刑法第二百七
    十七條第一項之傷害罪原審就被告乙○○、丁○○及丙○○
    三人上述傷害犯行未詳加調查審酌，細心勾稽，徒以告訴人
    甲○○○先後指訴不一，暨被告丁○○為阻止告訴人乙○○
    探視小孩，而將告訴人乙○○推出門外，其主觀上欠缺傷害
    之犯意，而以不能證明被告乙○○、丁○○及丙○○三人有
    上述傷害犯行，並為無罪之諭之，尚有未洽，檢察官上訴意
    旨指摘原審就此部分判決被告乙○○、丁○○及丙○○三人
    無罪係屬不當，非無理由，則原判決關於被告乙○○被訴九
    十年八月一日傷害甲○○○部分及被告丁○○、丙○○部分
    既有可議，自應由本院予以撤銷改判，爰審酌被告乙○○、
    丁○○及丙○○之素行、犯罪之動機、目的、手段、被害人
    所受之傷害、因而致生之危害及犯罪後之態度等一切情狀，
    分別量處被告乙○○、丁○○及丙○○，各罰金一千元，並
    諭知易服勞役之折算標準。
五、公訴意旨另以：(一)被告戊○○為乙○○之胞兄，乙○○於
    九十年八月一日下午三時三十分許，前往新竹縣新埔鎮○○
    路○段一０六巷二三六號欲抱走其子林均恩時，遭丁○○與
    告訴人甲○○○夫妻二人阻擋，被告戊○○欲進入上址客廳
    協助乙○○，經告訴人甲○○○擋在門口，被告戊○○竟基
    於傷害之犯意，強拉告訴人甲○○○之左手，乙○○亦動手
    推打告訴人甲○○○，造成告訴人甲○○○受有左第四小指
    撕裂傷、左大拇指挫傷之傷害，因認被告戊○○同涉有刑法
    第二百七十七條第一項之傷害罪嫌。(二)被告乙○○因思子
    心切，復於九十年十月五日下午三時許，偕同被告戊○○、
    己○○等人，至甲○○○上開住處欲探視子女林均恩、林均
    晏，惟遭丁○○推出門外，告訴人甲○○○見被告乙○○遭
    丁○○推出門外後，隨即站在門外阻止被告乙○○進入住處
    ，被告乙○○、戊○○、己○○等人因而包圍告訴人甲○○○要求讓被告乙○○入內探視子女，告訴人甲○○○不從，
    被告乙○○、戊○○、己○○與被告丙○○繼而共同推打告
    訴人甲○○○，造成告訴人甲○○○受有胸部挫傷之傷害。
    因認被告乙○○、戊○○及己○○三人亦涉犯刑法第二百七
    十七條第一項之傷害罪嫌等語。
六、按犯罪事實應依證據認定之，無證據不得認定犯罪事實﹔又
    不能證明被告犯罪者，應諭知無罪之判決，刑事訴訟法第一
    百五十四條第二項、第三百零一條第一項分別定有名文。又
    犯罪事實之認定，應憑真實之證據，倘證據是否真實尚欠明
    確，自難以擬制推測之方式，為其判斷之基礎；而認定犯罪
    事實之證據係指足以認定被告確有犯罪行為之積極證據而言
    ，該項證據自須適合於被告犯罪事實之認定，始得採為斷罪
    之資料 (參照最高法院五十三年臺上字第六五六號、二十九
    年上字第三一０五號判例) 。而告訴人之告訴，係以使被告
    受刑事追訴為目的，是其陳述是否與事實相符，仍應調查其
    他證據以資審認 (參照最高法院五十二年臺上字第一三○○
    號判例)。
七、訊據被告戊○○供承有於九十年八月一日下午與其胞妹乙○○前往新竹縣新埔鎮○○路○段一０六巷二三六號之事實，
    ，惟矢口否認有傷害告訴人甲○○○之犯行，辯稱：伊僅係
    陪同乙○○要去帶小孩，只有跟甲○○○發生口角，並未動
    手打甲○○○云云。查告訴人甲○○○固指述被告戊○○有
    於上揭時地與乙○○共同對其出手毆打，證人丁○○亦證稱
    戊○○與乙○○同時打甲○○○云云，然查告訴人甲○○○
    就被告戊○○如何與丙○○共同對其毆打之情節，於警詢、
    偵查中及法院審理時先後所述不一，依其所述被告戊○○抓
    其左手腕，並用手肘槌打其胸部，而被告乙○○亦用手一直
    搥其胸部及手臂，惟查告訴人甲○○○胸部及手臂於九十年
    八月一日並未受何傷害，是告訴人甲○○○就此所為之指述
    ，核非與事實相符，非無誇大其詞之嫌，而依告訴人甲○○○就此所受之左手第四小指撕裂傷及大拇指挫傷，此應係告
    訴人甲○○○與人面對面拉扯所致，茲依上所述，被告乙○○於九十年八月一日下午前往上開地點欲帶走其子林均恩時
    ，告訴人甲○○○見狀出面阻止，並強欲搶下林均恩，雙方
    因而發生拉扯，則告訴人甲○○○所受之傷害顯係為阻止被
    告乙○○抱走小孩而互為拉扯所致，且若當時被告戊○○有
    與被告乙○○共同對告訴人甲○○○施強暴，以使被告乙○○得以順利帶走小孩，則以當時被告戊○○及乙○○二人未
    達四十歲之人，而告訴人甲○○○已達六十五歲之人，何以
    被告乙○○未能順利帶走其小孩，是告訴人甲○○○指述被
    告戊○○有於上揭時地與乙○○共同對其出手傷害，並無何
    積極證據足資證明確與事實相符，自難遽依告訴人甲○○○
    片面之指述即認被告戊○○有於上揭時地對其有何傷害之犯
    行，而證人丁○○上揭所述被告戊○○亦有與被告乙○○共
    同毆打甲○○○等語，亦屬附和告訴人甲○○○之指述，既
    與事實不符，亦非可採，是被告戊○○所辯未出手毆打告訴
    人甲○○○等語，應堪採信。
八、訊據被告乙○○、戊○○及己○○均供承有於九十年十月五
    日下午，共同前往新竹縣新埔鎮○○路○段一Ｏ六巷二三六
    號，欲探視被告乙○○子女林均恩、林均晏之事實，惟被告
    乙○○、戊○○及己○○三人均矢口否認有傷害告訴人甲○○○之犯行，被告乙○○辯稱：伊被丁○○推出門外，只有
    在言語上發生爭執，並未出手推打甲○○○云云﹔被告戊○○辯稱：當日伊是陪同乙○○回家看小孩，伊一直在騎樓外
    的空地，在旁拍照，並沒有傷害甲○○○云云；被告己○○
    則辯稱：伊沒有對甲○○○為傷害之行為，伊始終在旁邊觀
    看等語。查告訴人甲○○○固指述有於上揭時地遭被告丙○○與被告乙○○、戊○○、己○○等人毆打，證人丁○○亦
    證稱丙○○與乙○○、戊○○、己○○等人於上揭時地同時
    毆打甲○○○云云，然查告訴人甲○○○於九十年十月五日
    受有胸部挫傷之傷害，而於警詢時即供稱係丙○○抓伊胸部
    打的云云，另告訴人甲○○○於當日前往醫院診療時亦向醫
    師陳述係遭被告丙○○毆打所致，已如前述，嗣告訴人甲○○○雖於偵查中改稱，伊被丙○○、乙○○、戊○○及己○○四人打云云﹔而於原審法院及本院審理時供稱，伊的傷是
    那四個人打的，丙○○先出手搥伊胸部，讓伊撞到牆，乙○○接著跪下來搥伊的腳，接下來四人一起搥伊的胸部，伊的
    背有撞到窗戶旁邊的鐵欄杆等語，然查告訴人甲○○○於案
    發後二月餘，即九十年十二月二十一日警詢當時，對於案發
    經過記憶應尚屬清晰，而其當時僅指稱遭被告丙○○抓傷胸
    部，並未提及被告乙○○、戊○○及己○○三人有對其為何
    傷害行為，甚且於當日前往醫院就診時，亦向醫師陳述其係
    遭被告丙○○一人所傷，且以本件被告四人之年齡，若告訴
    人甲○○○於上揭時地同時遭被告丙○○及被告乙○○、己○○及戊○○四人毆打，衡情告訴人甲○○○又豈有僅受有
    胸部挫傷之傷害而已，且若依告訴人甲○○○所述當時並有
    撞到牆及背部撞到窗戶旁之鐵欄杆，而被告乙○○並有搥打
    其腳等語，則何以告訴人甲○○○背部及腿部等均未受何傷
    害，是告訴人甲○○○胸部所受之傷害，顯僅係受被告丙○○一人推打所致，告訴人於偵查中及法院審理時改稱被告乙○○、戊○○及己○○三人並有同時對其毆打，既與其實際
    受傷情形不相吻合，所述核與事實不符，自非可採，而證人
    丁○○及顏邱圓妹於原審法院審理時證稱當時丙○○與乙○○、戊○○及己○○四人共同圍著甲○○○捶打其胸部，乙○○並跪下打甲○○○之腳部，而甲○○○之背部並有撞到
    鐵欄杆等語，要屬附和告訴人甲○○○之指述，既與事實不
    符，均非可採，是被告乙○○、戊○○及己○○所辯並無於
    九十年十月五日下午傷害甲○○○之犯行云云，應堪採信。
九、綜上所述，並查無何積極證據足以證明被告戊○○、己○○
    及乙○○（九十年十月五日部分）有上揭傷害告訴人甲○○○之犯行，原審因而以不能證明被告戊○○、己○○及乙○○涉有此部分犯行，而為無罪之諭之，經核並無不合，檢察
    官上訴意旨以依告訴人甲○○○之指述及證人丁○○、嚴邱
    緣妹之證述，認被告乙○○、戊○○及己○○三人涉有此部
    分傷害犯行，而指摘原審判決被告乙○○、戊○○及己○○
    三人此部分無罪係屬不當，尚難認有理由，應予駁回。
據上論斷，應依刑事訴訟法第368條、第369條第1項前段、第364
條、第299條第1項前段、刑法第277條第1項、第42條第2項、罰
金罰鍰提高標準條例第1條前段、第2條，判決如主文。
本案經檢察官陳明光到庭執行職務。
中    華    民    國    95    年    3     月    31    日
                      刑事第五庭審判長法  官  吳  敦
                                      法  官  吳啟民
                                      法  官  張傳栗
以上正本證明與原本無異。
不得上訴。
                                      書記官  秦慧榮
中    華    民    國    95    年    4     月    2     日
附錄：本案論罪科刑法條全文
中華民國刑法第277條
傷害人之身體或健康者，處三年以下有期徒刑、拘役或一千元以
下罰金。
犯前項之罪因而致人於死者，處無期徒刑或七年以上有期徒刑；
致重傷者，處三年以上十年以下有期徒刑。


司法院資訊處製作；財團法人民間司法改革基金會備份。
